【裁判字號】    97,易,717
【裁判日期】    971231
【裁判案由】    詐欺
【裁判全文】
臺灣士林地方法院刑事判決               97年度易字第717號
公  訴  人  臺灣士林地方法院檢察署檢察官
被      告  庚○○
上列被告因詐欺案件，經檢察官提起公訴（97年度偵緝字第340
號）及移送併案審理（臺灣桃園地方法院檢察署97年度偵字第
8635號、第9252號），因被告於本院準備程序中為有罪之陳述，
經本院合議庭裁定以簡式審判程序審理，本院判決如下：
    主  文
庚○○幫助意圖為自己不法之所有，以詐術使人將本人之物交付
，累犯，處有期徒刑伍月，如易科罰金以新臺幣壹仟元折算壹日
。
    事實及理由
一、本件除犯罪事實應補充及更正記載：「以每個帳戶新臺幣（
    下同）4000元之代價，於96年10月16日，在臺北市○○路附
    近，將其所有之兆豐國際商業銀行（以下簡稱兆豐銀行）內
    湖分行及上海商業儲蓄銀行（以下簡稱上海商銀）內湖分行
    （併辦意旨書誤載為兆豐銀行上海分行）帳戶之存摺、提款
    卡及密碼交付真實年籍不詳之成年人」及證據應補充記載：
    「前揭犯罪事實，業據被告庚○○於本院審理中坦承不諱，
    並有兆豐國際商業銀行內湖分行97年5 月13日（97）兆銀湖
    字第49號、97年6 月11日（97）兆銀湖字第65號及96年12月
    25日（97）兆銀湖字第228 號函、萬泰商業銀行97年2 月26
    日泰存規字第09700001131 號函、上海商業儲蓄銀行內湖分
    行97年8 月27日上內湖字第09700136號函等在卷可稽」外，
    其餘犯罪事實、證據及所犯法條，均引用檢察官起訴書（如
    附件一）及臺灣桃園地方法院檢察署檢察官併辦意旨書（如
    附件二）之記載。
二、又被告庚○○於96年10月16日同時提供上開兆豐銀行及上海
    商銀之帳戶，而觸犯數詐欺取財罪，為想像競合犯。又被告
    庚○○先後以上開一提供帳戶之幫助行為而分別觸犯數詐欺
    取財罪，均為想像競合犯。又公訴意旨雖未敘及就被害人己○○及甲○○部分所涉之幫助詐欺犯行，然此部分事實與起
    訴之部分，既有想像競合犯之裁判上一罪之關係，應為起訴
    效力所及，且經檢察官移送併案審理，本院自應併予審究。
    又被告庚○○曾因於87年間涉犯違反麻醉藥品管理條例案件
    ，經臺灣高等法院以87年度上訴字第2318號判決分別判處有
    期徒刑六月及五年二月，並定其應執行刑為有期徒刑五年四
    月，嗣經最高法院以88年度臺上字第1416號判決駁回上訴而
    確定，於90年7 月13日縮短刑期假釋出監，迄於93年6 月26
    日縮刑期滿執行完畢，此有臺灣高等法院被告前案紀錄表一
    份附卷可參，其前曾受有期徒刑之執行完畢，於五年以內故
    意再犯本件最重本刑為有期徒刑以上之罪，為累犯，應依刑
    法第47條第1 項之規定加重其刑。至臺灣桃園地方法院檢察
    署移送併辦被告庚○○所涉幫助詐欺罪嫌（97年度偵字第86
    35號、第9252號），其中有關被害人丁○○及丙○○部分，
    經核與本件被告庚○○所涉幫助詐欺罪嫌部分，係屬同一事
    實，業為檢察官起訴之效力所及，本院已予審究，另有關被
    害人戊○○部分，因併辦意旨所認犯罪時間均於96年10月16
    日前，足認被告庚○○所有之中國信託商業銀行內湖分行帳
    戶並非與前開兆豐銀行及上海商銀帳戶同時交付他人使用，
    尚難論以想像競合犯，則該併辦部分自不生審判不可分之關
    係，是本件起訴之效力即不及於該移送併辦部分，且該併辦
    部分亦未據起訴，本院自不得併予審究，應退由原檢察官另
    行依法處理，附此敘明。
三、依刑事訴訟法第273 條之1 第1 項、第299 條第1 項前段、
    第310 條之2 、第454 條第2 項，刑法第30條、第339 條第
    1 項、第3 項、第55條、第41條第1 項、第47條第1 項，刑
    法施行法第1 條之1 ，判決如主文。
四、本案經檢察官張紜瑋到庭執行職務。
中    華    民    國    97    年    12    月    31    日
                  刑事第五庭  法  官    黃雅君
以上正本與原本無異。
如不服本判決應於收受判決後10日內向本院提出上訴書狀，並應
應敘述具體理由。其未敘述上訴理由者，應於上訴期間屆滿後
20日內向本院補提理由書 (均須按他造當事人之人數附繕本)「
切勿逕送上級法院」。
                              書記官    簡湘雲
中    華    民    國    97    年    12    月    31    日
附件一：
臺灣士林地方法院檢察署檢察官起訴書
                                      97年度偵緝字第340號
     被      告  庚○○  男  29歲（民國○○年○月○○日生）
                         住臺北市○○區○○路1段255巷7之1
                         號2樓
                         居臺北縣中和市○○路69之6號1樓
                         國民身分證統一編號：Ｚ000000000號
 上列被告因詐欺案件，業經偵查終結，認應提起公訴，茲將犯罪
 事實及證據並所犯法條分敘如下：
         犯罪事實
 一、庚○○明知目前國內社會上層出不窮之不法份子為掩飾渠等
     犯行，避免執法人員之追緝及處罰，經常利用他人之金融帳
     戶、提款卡詐取他人財物，以確保犯罪所得之不法利益並掩
     人耳目，在客觀可以預見取得他人金融帳戶使用之行為，常
     與財產犯罪有密切關連，因缺錢花用，竟基於幫助詐欺之犯
     意，於不詳時間、地點，將其先前在兆豐國際商業銀行內湖
     分行申請開立之帳號00000000000號帳戶（下稱本件帳戶）
     之存摺、提款卡及密碼，交付詐騙集團成員，供詐騙集團成
     員於民國96年10月23日15時20分許，以電話向丁○○佯稱：
     係友人，急須用錢，請求借款云云，致丁○○陷於錯誤，隨
     即在臺北縣板橋市○○路○段19號之萬泰商業銀行板橋分行
     ，依該電話之指示將新臺幣（下同）2萬元匯入庚○○在兆
     豐國際商業銀行內湖分行之上揭帳戶，又於同年月24日10時
     30 分許，以電話向丙○○佯稱：係友人蓮珠，急須用錢，
     請求借款3萬元，於當週四或週五歸還云云，致丙○○陷於
     錯誤，於同日14時21分許，在臺北縣中和市○○路200號之
     萬泰商業銀行中和分行，依該電話之指示將3萬元匯入庚○○在兆豐國際商業銀行內湖分行之上揭帳戶，嗣萬泰商業銀
     行人員以電話通知丁○○、丙○○有關庚○○之帳戶已列為
     警示帳戶，丁○○、丙○○隨即電詢得知友人並未向渠等借
     款，始知受騙，報警處理，查悉上情。
 二、案經丁○○訴由臺北市政府警察局內湖分局報告偵辦。
         證據並所犯法條
 一、證據清單暨待證事實：
 ┌──┬────────────┬───────────────────┐
 │編號│   證   據   名   稱    │        待     證     事     實       │
 ├──┼────────────┼───────────────────┤
 │  一│被告庚○○之自白        │庚○○在兆豐國際商業銀行內湖分行申請開│
 │    │                        │立帳號00000000000號帳戶。             │
 ├──┼────────────┼───────────────────┤
 │  二│告訴人丁○○之證言      │丁○○於上揭時、地接獲佯稱友人借款之詐│
 │    │                        │騙電話，依對方指示將2萬元匯入詐騙集團 │
 │    │                        │所指定之庚○○在兆豐國際商業銀行內湖分│
 │    │                        │行之本件帳戶。                        │
 ├──┼────────────┼───────────────────┤
 │  三│被害人丙○○之證言      │丙○○於上揭時、地接獲佯稱友人借款之詐│
 │    │                        │騙電話，依對方指示將3萬元匯入詐騙集團 │
 │    │                        │所指定之庚○○在兆豐國際商業銀行內湖分│
 │    │                        │行之本件帳戶。                        │
 ├──┼────────────┼───────────────────┤
 │  四│萬泰商業銀行匯款申請書  │丁○○於96年10月23日在萬泰商業銀行板橋│
 │    │                        │分行將2萬元匯入庚○○之本件帳戶，林碧 │
 │    │                        │霞於96年10月24日在萬泰商業銀行中和分行│
 │    │                        │將3萬元匯入庚○○之本件帳戶。         │
 ├──┼────────────┼───────────────────┤
 │  五│庚○○在兆豐商業銀行內湖│庚○○在在兆豐國際商業銀行內湖分行申請│
 │    │分行之開戶基本資料      │開立之本件帳戶。                      │
 └──┴────────────┴───────────────────┘
 二、核被告庚○○所為，係犯刑法第30條第1項、第339條第1項
     之幫助詐欺取財罪嫌。被告以幫助詐欺取財之不確定故意，
     將本件帳戶存摺、提款卡及密碼供他人使用，係參與詐欺取
     財罪構成要件以外之行為，為幫助犯，請依刑法第30條第2
     項規定，按正犯之刑減輕之。爰審酌被告經按址傳喚未到，
     復拘提無著，經發布通緝，緝獲後猶否認犯行，不願賠償告
     訴人及被害人之損失，顯無悔意等情，請量處有期徒刑6月
     ，以示懲戒。
 三、依刑事訴訟法第251條第1項提起公訴。
     此致
 臺灣士林地方法院
 中    華    民    國    97    年    3     月    20    日
                               檢察官  乙○○
 參考法條：
 中華民國刑法第30條第1項
 幫助他人實行犯罪行為者，為幫助犯。雖他人不知幫助之情者，
 亦同。
 中華民國刑法第339條第1項
 意圖為自己或第三人不法之所有，以詐術使人將本人或第三人之
 物交付者，處5年以下有期徒刑、拘役或科或併科1千元以下罰金
 。
附件二：
臺灣桃園地方法院檢察署檢察官併辦意旨書
                                      97年度偵字第8635號
                                      97年度偵字第9252號
    被      告  庚○○  男  30歲（民國○○年○月○○日生）
                        住臺北市○○區○○路1段255巷7之1
                          號2樓
                        國民身分證統一編號：Ｚ000000000號
上列被告因詐欺案件，應與鈞院審理之97年審易字第717號案件
併案，茲將犯罪事實及證據並所犯法條分敘如下：
一、犯罪事實：庚○○能預見將金融帳戶存摺、提款卡等資料交
    付予他人使用，足供他人用為詐欺等犯罪後收受被害人匯款
    ，以遂行其掩飾或隱匿犯罪所得財物目的之工具，竟不違背
    其本意，仍基於幫助姓名、年籍不詳之某詐騙集團成員詐欺
    之犯意，將其所有兆豐商業銀行內湖分行第00000000000號
    帳戶、中國信託商業銀行內湖分行第000000000000號及上海
    國際商業銀行內湖分行第00000000000000號帳戶之金融帳戶
    存摺、金融卡及密碼等物，於不詳時間，以不詳代價交付於
    不詳姓名年籍之詐欺集團成員使用，用以詐騙不特定人，嗣
    該詐騙集團成員即基於詐欺取財之犯意聯絡，於如附表所示
    之時間、方式，向如附表所示之被害人施用詐術，使被害人
    陷於錯誤而匯款至庚○○所申請上開帳戶內，旋遭提領一空
    ，經被害人發覺受騙報警查獲。案經臺北縣政府警察局樹林
    分局報告偵辦。
二、證據：被害人戊○○、洪耀嘉、丙○○、己○○、甲○○於
    警詢之指述暨上開被害人匯款之跨行匯款交易明細資料、匯
    款執據、內政部警政署反詐騙案件紀錄表及庚○○所申請之
    兆豐銀行內湖分行申請書、中國信託商業銀行內湖分行函覆
    暨上開帳戶之資金往來明細表。
三、所犯法條：刑法第30條第1項、同法第339條第3項、第1項及
    同條第1項之幫助詐欺取財未遂及既遂罪嫌，其同時交付多
    個帳戶幫助他人詐欺取財既遂及未遂，請論以想像競合犯，
    從重以幫助詐欺取財既遂論處。
四、併案之理由：被告庚○○前曾被訴詐欺案件，業經臺灣士林
    地方法院檢察署以97年度偵緝第340號案件提起公訴， 現由
    臺灣士林地方法院以97年審易字第717號審理中， 有該案起
    訴書附卷足憑。本件同一被告所涉詐欺罪嫌，與該案件，為
    同一案件。
    此    致
臺灣士林地方法院
中    華    民    國    97    年    11   月    3     日
                          檢察官   王秀慧
┌───────────────────────────────────────────┐
│附表                                                                                  │
├─┬───┬────────────┬───────┬──────────┬─────┤
│編│被害人│詐欺時間及方法          │匯款時間      │    轉入帳戶        │所犯法條  │
│號│      │                        │              │                    │          │
├─┼───┼────────────┼───────┼──────────┼─────┤
│  │      │96年10月間某時，遭人詐稱│97年10月5日 │中國信託商業銀行帳號│刑法第339 │
│  │      │：因參加抽獎活動，中獎  │  存款15萬元  │00000000000號帳戶   │條第1項、 │
│  │      │108萬元，需繳交手續費始 │97年10月8日 │                    │第30條第1 │
│1 │戊○○│得領獎，使被害人陷於錯誤│  存款16萬元  │                    │項        │
│  │      │，依該詐騙集團成員指示臨│              │                    │          │
│  │      │櫃存款                  │              │                    │          │
├─┼───┼────────────┼───────┼──────────┼─────┤
│  │      │96年10月23日下午3時20分 │97年10月23日匯│兆豐銀行內湖分行帳號│刑法第339 │
│  │      │許，遭人詐稱係伊友亟需款│款2萬元       │000-00000000000號帳 │條第1項、 │
│  │      │項周轉，使被害人陷於錯誤│              │戶                  │第30條第1 │
│2 │丁○○│，依該詐騙集團成員指示匯│              │                    │項        │
│  │      │款                      │              │                    │          │
│  │      │                        │              │                    │          │
├─┼───┼────────────┼───────┼──────────┼─────┤
│  │      │96年10月24日上午10時30分│同日某時匯款3 │兆豐銀行內湖分行帳號│刑法第339 │
│  │      │許，遭人詐稱係伊友人亟需│萬元          │000-00000000000號帳 │條第1項、 │
│3 │丙○○│款項，使被害人陷於錯誤，│              │戶                  │第30條第1 │
│  │      │匯款至該詐騙集團成員指示│              │                    │項        │
│  │      │帳戶                    │              │                    │          │
├─┼───┼────────────┼───────┼──────────┼─────┤
│  │      │96年11月2日，遭人詐稱因 │96年11月2日匯 │兆豐銀行上海分行帳號│刑法第339 │
│  │      │參加抽獎活動中獎106萬元 │款10萬元      │000-00000000000號帳 │條第1項、 │
│  │      │，需繳交費用及稅金始得領│              │戶                  │第30條第1 │
│4 │己○○│獎，使被害人陷於錯誤，依│              │                    │項        │
│  │      │該詐騙集團成員指示匯款  │              │                    │          │
├─┼───┼────────────┼───────┼──────────┼─────┤
│5 │甲○○│96年10月24日，遭人詐稱係│96年10月24日12│兆豐銀行內湖分行第  │第339條第 │
│  │      │伊友人亟需用款，使被害人│時37分匯款2萬 │00000000000號帳戶   │3項、第1項│
│  │      │陷於錯誤而操作自動櫃員機│元惟交易失敗  │                    │、第30條第│
│  │      │欲匯款2萬元             │              │                    │1項       │
└─┴───┴────────────┴───────┴──────────┴─────┘


司法院資訊處製作；財團法人民間司法改革基金會備份。
